臺灣高等法院刑事判決　　　　　　　　　　　　　九十三年度上訴字第二五四七號
　　上　訴　人
　　即　被　告　甲○○
　　選任辯護人　謝孟儒律師
　　　　　　　　蘇明淵律師
右上訴人因偽造文書等案件，不服臺灣臺北地方法院九十三年度訴字第三０六號，中
華民國九十三年八月三日第一審判決（起訴案號：臺灣臺北地方法院檢察署九十二年
度偵緝字第八九九號），提起上訴，本院判決如左：
    主  文
上訴駁回。
甲○○緩刑肆年。
    事  實
一、甲○○明知其於民國八十八年度，在蕎瑋有限公司（下稱：蕎瑋公司）任職之薪
    資所得未達新台幣（下同）六十九萬三百元，竟於八十九年、九十年間，透過報
    紙廣告與真實姓名年籍不詳之高姓成年男子聯繫，並共同基於行使偽造公文書及
    意圖為自己不法所有之犯意聯絡，由甲○○支付二萬元，並提供其個人身分資料
    以供該男子偽造「財政部台北市國稅局萬華稽徵所八十八年度綜合所得稅納稅證
    明書」及其上核發單位「財政部台北市國稅局中南稽徵所多功能櫃台」、承辦人
    「書記乙○○」章戳印文之公文書後，於九十年四月二日，由該男子持向台新銀
    行股份有限公司（下稱：台新銀行）三重分行申辦小額信用貸款，足以生損害於
    財政部台北市國稅局萬華稽徵所、中南稽徵所及乙○○。嗣因同年四月二日，台
    新銀行三重分行當時負責貸款授信審核職員許媛媛電傳上揭偽造之「財政部台北
    市國稅局萬華稽徵所八十八年度綜合所得稅納稅證明書」予財政部台北市國稅局
    中南稽徵所查核，始查知上情，而未准貸款。
二、案經財政部台北市國稅局政風室函送及台北市政府警察局松山分局報告臺灣臺北
    地方法院檢察署檢察官偵查起訴。
    理      由
一、訊據上訴人即被告甲○○固坦承曾交付二萬元及個人身分資料予真實姓名年籍不
    詳之高姓成年男子，嗣該高姓男子持如事實欄所載偽造之八十八年度綜合所得稅
    納稅證明書，以向台新銀行申辦貸款等情，惟辯稱：其係交付真實之扣繳憑單、
    完稅證明、
    為該高姓男子所持以辦理貸款之資料有可疑之處，但因為急需用錢，所以並未阻
    止云云。
二、經查，被告於偵查中自承：「這證明書是我向一位不認識的人買的，我是看報紙
    廣告有人在賣，我以二萬多元的代價買這張證明書，是向一位成年男子買的。起
    先以電話聯絡，告訴他我的身分資料，等他做好後，我們再約定在台新銀行三重
    分行附近交付證明書及二萬多元的款項，所以該份證明書上印文及內容均是由他
    偽造的．．（問：知否該證明書是偽造的？）知道。」（見九十二年度偵緝字第
    八九九號卷九十二年五月十七日訊問筆錄）等語明確。衡諸，向銀行貸款以供個
    人理財之相關申辦手續，在現今金融機構激烈競爭之態勢下，乃日趨簡便，被告
    為在職場工作之人，自應知之甚明，其竟願支出二萬元即相當於其八十九年度平
    均月薪（三萬元）三分之二之代價，甚且願支付貸款金額百分之三十（見同上卷
    九十二年六月十七日訊問筆錄）之高額佣金予該高姓男子，對該高姓男子所欲用
    以申請貸款之相關文件其合法性當有合理懷疑。被告於本院準備程序時亦供稱：
    因急需用錢，雖覺高姓男子提供之證件有可疑之處，仍提供個人身分資料予該男
    子，益足以推知被告對於該高姓男子可能將其提供之個人資料供作不法使用，亦
    不違反其本意。此外，高姓男子所提出申辦貸款之該「財政部台北市國稅局萬華
    稽徵所八十八年度綜合所得稅納稅證明書」及其上核發單位「財政部台北市國稅
    局中南稽徵所多功能櫃台」、承辦人「書記乙○○」章戳印文確係偽造，亦經證
    人乙○○、許媛媛證述明確，並有該偽造之「財政部台北市國稅局萬華稽徵所八
    十八年度綜合所得稅納稅證明書」、財政部台北市國稅局政風室九十年四月三十
    日財北國稅政字第五Ｎ九○○二八○號函在卷足參，被告行使偽造文書及詐欺未
    遂之犯行明確，洵堪認定。
三、核被告所為，係犯刑法第二百十六條、第二百十一條行使偽造公文書罪、第三百
    三十九條第三項、第一項詐欺取財未遂罪。其偽造公文書之低度行為應為行使之
    高度行為之吸收，而依行使偽造公文書論罪；至其偽造核發單位「財政部台北市
    國稅局中南稽徵所多功能櫃台」、承辦人「書記乙○○」印文於前揭「財政部台
    北市國稅局萬華稽徵所八十八年度綜合所得稅納稅證明書」上，乃偽造公文書之
    部分行為，不另論擬。又被告與真實姓名年籍不詳之高姓成年男子間，有犯意聯
    絡及行為分擔，均為共同正犯。至所犯行使偽造公文書罪、詐欺取財未遂罪間，
    有方法結果之牽連關係，應從一重之行使偽造公文書罪論。
四、公訴意旨另以：被告明知其於八十九年度，在蕎瑋公司任職之薪資所得未達三十
    六萬元，竟與該真實姓名年籍不詳之高姓成年男子，共同基於前揭行使偽造公文
    書及意圖為自己不法所有之概括犯意聯絡，由甲○○提供其個人身分資料，另供
    該男子偽造偽載薪資給付總額之八十九年度「財政部台北市國稅局各類所得扣繳
    暨免扣繳憑單」，並於九十年三月二十一日，持向寶島商業銀行雙和分行（現改
    為日盛國際商業銀行雙和分行）申辦小額信用貸款，致寶島銀行雙和分行陷於錯
    誤，貸予甲○○十五萬元，因認被告此部分犯行，涉有刑法第二百十六條、第二
    百十一條行使偽造公文書罪嫌、第三百三十九條第一項詐欺取財罪嫌；又以其所
    犯上開各罪，核與其前揭所犯刑法第二百十六條、第二百十一條行使偽造公文書
    罪、第三百三十九條第三項、第一項詐欺取財未遂罪，均時間緊接、所犯各係構
    成要件相同之罪名，顯各基於概括犯意反覆為之，而為連續犯。惟查，被告向寶
    島銀行雙和分行申請貸款之資料乃：小額貸款申請書、八十九年度「財政部台北
    市國稅局各類所得扣繳暨免扣繳憑單」、
    日盛銀行雙和分行九十三年一月七日日盛銀雙和字第九三○○四號函所附各該文
    書在九十二年度偵緝字第八九九號卷可稽，尚不含前揭「財政部台北市國稅局萬
    華稽徵所八十八年度綜合所得稅納稅證明書」，應先敘明；且前揭檢附之八十九
    年度「財政部台北市國稅局各類所得扣繳暨免扣繳憑單」其上所載薪資給付總額
    為三十六萬元，核與財政部台北市國稅局八十九年度綜合所得稅各類所得資料清
    單上所載被告薪資給付總額亦為三十六萬元相符，有財政部台北市國稅局九十三
    年四月二十三日財北國稅資字第○九三○○四二二六一號函附卷足按，公訴人遽
    指被告與真實姓名年籍不詳之高姓成年男子共同偽造偽載薪資給付總額之八十九
    年度「財政部台北市國稅局各類所得扣繳暨免扣繳憑單」並據以行使，自有未洽
    。另被告雖自九十年八月二十一日起，即未依約向寶島銀行雙和分行繳交貸款，
    有日盛銀行雙和分行九十三年七月八日日盛銀雙和字第九三一五二號函在卷足憑
    ，惟斯時距被告九十年三月二十一日向寶島銀行雙和分行申請貸款，已有五月，
    換言之，被告於該筆貸款核發後，確曾數次依約按時給付貸款，是其果否於向寶
    島銀行雙和分行申辦貸款時，即有何意圖為自己不法所有之詐欺取財犯意，殊屬
    有疑，本院復查無其他積極證據，足以認定被告此部分之犯行，自無從為何不利
    於被告之認定。惟被告此部分犯行，與前開本院對被告論罪科刑部分有裁判上一
    罪之連續犯關係，爰不另就被告此部分犯行為無罪之諭知。
五、原審認被告持偽造公文書向台新銀行詐貸款項之犯行，罪證明確，援引刑法第二
    十八條、第二百十六條、第二百十一條、第三百三十九條第三項、第一項、第五
    十五條、第二百十九條、罰金罰鍰提高標準條例第一條之規定，審酌被告犯罪之
    動機、目的、手段、所生危害及犯後態度等一切情狀，量處有期徒刑一年二月。
    並認定偽造在「財政部台北市國稅局萬華稽徵所八十八年度綜合所得稅納稅證明
    書」之核發單位「財政部台北市國稅局中南稽徵所多功能櫃台」及承辦人「書記
    乙○○」印文各一枚，依刑法第二百十九條規定宣告沒收。至該「財政部台北市
    國稅局萬華稽徵所八十八年度綜合所得稅納稅證明書」下方，另蓋有「財政部台
    北市國稅局中南稽徵所多功能櫃台」印文一枚、「書記乙○○」印文二枚，乃屬
    財政部台北市國稅局中南稽徵所多功能櫃台、書記乙○○之真正章戳，僅供與前
    揭偽造之印文為辨別而蓋印其上，此可經與財政部台北市國稅局政風室前揭函內
    說明五之附件(三)所附印文（見九十年度偵字第九七八三號卷第六頁）比對而知，
    尚不在應予沒收之列。另說明被告向寶島銀行貸款部分，查無證據足以認定被告
    有該部分之犯行，因與前開本院對被告論罪科刑部分有裁判上一罪之連續犯關係
    ，而不另為無罪之諭知，經核認事用法均無違誤，量刑亦屬妥適。被告上訴主張
    原審量刑太重，惟關於刑之量定，係實體法上賦予法院得為自由裁量之事項，倘
    法院未有逾越法律所規定之範圍，或濫用其權限，即不得任意指摘為違法。被告
    認原判決量刑過重，係就原審法院適法範圍裁量權之行使為爭執，惟原審量刑，
    已審酌被告之各種犯罪情狀，並無明顯失出失入，被告所稱原審量刑過輕云云，
    為無理由，應予駁回。
六、又被告並無前科，素行尚稱良好，有本院全國一般前案紀錄查詢表在卷可憑，本
    院斟酌被告行為時年僅二十歲出頭，甫出社會，年少識淺，思慮不週，其透過報
    紙委由高姓男子向銀行貸款，其行為固屬非是，應接受法律制裁，惟被告原有正
    當職業，父親已歿，需照顧同住之母親，此有勞工保險被保險人投保資料表、戶
    因此造成其個人生涯及家庭生活難以逆料之影響，本院審酌被告犯罪後之態度良
    好，頗有悔意，經此偵審教訓，當知警愓，應無再犯之虞，因認對其所宣告之刑
    以暫不執行為當，併依刑法第七十四條第一款予宣告緩刑四年，以勵自新。
據上論斷，應依刑事訴訟法第三百六十八條、刑法第七十四條第一款，判決如主文。
本案經檢察官周志榮到庭執行職務。
中　　　華　　　民　　　國　　九十三　　年　　 十一 　　月　　　十八　　日
                              臺灣高等法院刑事第二十二庭
                                  審判長法  官  蔡  秀  雄
                                        法  官  周　占  春
                                        法  官  蘇　素　娥
右正本證明與原本無異。
如不服本判決，應於收受送達後十日內向本院提出上訴書狀，其未敘述上訴之理由者
，並得於提起上訴後十日內向本院補提理由書（均須按他造當事人之人數附繕本）。
                                        書記官  何　閣　梅
中　　　華　　　民　　　國　　九十三　　年　　 十一 　　月　　 十八 　　日
附錄：本案論罪科刑法條全文
中華民國刑法第二百十六條
行使第二百十條至第二百十五條之文書者，依偽造、變造文書或登載不實事項或使登
載不實事項之規定處斷。
中華民國刑法第二百十一條
偽造、變造公文書，足以生損害於公眾或他人者，處一年以上七年以下有期徒刑。
中華民國刑法第三百三十九條
意圖為自己或第三人不法之所有，以詐術使人將本人或第三人之物交付者，處五年以
下有期徒刑、拘役或科或併科一千元以下罰金。
以前項方法得財產上不法之利益或使第三人得之者，亦同。
前二項之未遂犯罰之。
